【裁判字號】    99,易,566
【裁判日期】    991228
【裁判案由】    背信
【裁判全文】
臺灣嘉義地方法院刑事判決               99年度易字第566號
公  訴  人  臺灣嘉義地方法院檢察署檢察官
被      告  黃秀娥
選任辯護人  陳忠鎣律師
上列被告因背信案件，經檢察官提起公訴（九十八年度偵續字第
五一號），本院判決如下：
    主  文
黃秀娥犯背信罪，處有期徒刑伍月，如易科罰金，以新臺幣壹仟
元折算壹日。
黃秀娥被訴背信罪（關於編號059號訂單部分），無罪。
    犯 罪 事 實
一、黃秀娥自民國九十三年九月一日起至九十七年五月十九日止
    ，在址設嘉義縣太保巿過溝裡一鄰過溝四一八號「承岱有限
    公司」（下稱承岱公司）擔任業務員，受承岱公司委任開拓
    外國客戶並與外國客戶接洽訂單、寄送貨物及收取貨款等業
    務，係為他人處理事務之人。其明知承岱公司於合理利潤範
    圍內始同意承接訂單、出售貨品，且所有貨品之價格變動、
    特別折扣均須經負責人同意，其本身並無決定貨品價格及給
    予特別折扣之權限，竟意圖為自己不法之利益及損害承岱公
    司之利益，於九十六年十月十八日，利用與日本南口精工株
    式會社（下稱日本南口會社）接洽編號6319、6372號軸承螺
    帽訂單機會，明知日本南口會社報價僅四萬六千二百二十八
    點九四美元，竟接續向承岱公司謊稱日本南口會社願以五萬
    七千八百五十二點五美元訂購，擅自委託日本南口會社代為
    購買其私人使用之十台SONY牌數位相機，並將數位相機價金
    五千四百美元自應付貨款中扣除，再給予特別折扣二千一百
    九十四點九四美元等方式，日本南口會社僅匯款三萬八千六
    百三十四美元予承岱公司，並寄送十台數位相機由黃秀娥取
    得，承岱公司因之受有損害（詳如附表一所示）。
二、案經承岱公司訴由臺灣嘉義地方法院檢察署檢察官偵查起訴
    。
    理  由
壹、證據能力部分
   按被告以外之人，於審判外之陳述，雖不符刑事訴訟法第一
   百五十九條之一至之四規定，而經當事人於審判程序同意作
   為證據，法院審酌該言詞陳述或書面陳述作成時情況，認為
   適當者，亦得為證據，刑事訴訟法第一百五十九條之五第一
   項定有明文。查被告黃秀娥及其辯護人就本件判決所引用之
   傳聞證據資料，就其證據能力未表異議，本院審酌被告以外
   之審判外之陳述作成情況，均係出於任意性供述，並於本院
   交互詰問程序，已賦予被告對質詰問機會，且上開書面傳聞
   證據作成形式，亦無瑕疵，與待證事實，復有關聯性，本院
   認為適當，亦有證據能力，合先說明。
貳、有罪部分：
一、被告固不爭執編號6319、6372號訂單部分係以4萬6228.94美
    元對日本南口會社報價，且將數位相機十台價款自貨款中扣
    除、並予特別折扣2194.94美元，惟矢口否認有何背信犯行
    ，辯稱：訂單以4萬6228.94美元成交，並未向公司回報以5
    萬7852.5美元成交，告訴人提出之INVOICE並無其簽名、非
    成交之INVOICE；另數位相機價款自貨款扣除、並予特別折
    扣均得承岱公司實際負責人惠凱同意授權云云。惟查：
（一）查被告自九十三年九月一日起至九十七年五月十九日止，
      在址設嘉義縣太保巿過溝裡一鄰過溝四一八號承岱公司擔
      任業務員而為承岱公司處理事務等情，為被告自陳在卷，
      並有承岱公司營利事業登記證、勞工保險加保申報表、勞
      工退休金計算名冊、勞工保險被保險人投保資料表可憑（
      他字第55至58、81至83頁），就編號6319、6372號訂單乃
      受承岱公司委任處理業務之人即堪認定。
（二）被告如何於前揭時、地就日本南口會社編號6319、6372號
      訂單以4萬6228.94美元對日本南口會社報價，且將數位相
      機十台價款5400美元自貨款中扣除、並予特別折扣2194.
      94美元後，日本南口會社僅付款3萬8614美元予承岱公司
      等情，為被告承認明確（本院卷第21頁），經證人黃琮文
      審理時結證（本院卷第121頁）及以告訴人身分陳述在卷
      （本院卷第316頁），並有日本南口會社傳真之被告寄送
      電子郵件影本（他字卷第4頁），並有匯款金額為四萬美
      元之外國送金依賴書兼告知書影本一份（交查字第1478號
      第171頁）、匯入匯款查詢（交查字第1482號第209頁）在
      卷可稽，其自白與前揭事證相符，應堪認定；至於被告就
      編號6319、6372號訂單報予承岱公司之成交金額為5萬785
      2.5美元而非4萬6228.94美元一節，亦有告訴人提出貨款
      記載為5萬7852.5美元之編號6319、6372號訂單INVOICE一
      紙（即告訴狀證物二，他字卷第4頁）及出口報單影本一
      份（本院卷第376頁）、及記載有日本南口銷貨收入摘要
      「US57852.5」之轉帳傳票影本（交查字第1478號卷第294
      頁）在卷可查，被告對承岱公司回報以5萬7852.5美元價
      格成交一節，亦堪認定。
（三）被告固以前開記載5萬7852.5美元INVOICE並無被告簽名並
      非成交之INVOICE為辯，惟承岱公司於被告任職期間就成
      交之INVOICE並無在上簽名之要求一節，經證人黃琮文偵
      查中結證稱：被告處理外國客戶訂單的流程是有客戶詢價
      ，被告會向我報告，我跟客戶報價，被告再以傳真或Emai
      l給客戶，客戶接受時，我們就開始生產；成交後被告會
      另外送一份報價單給會計，如同告證二所示之文件，只要
      被告跟外國客戶談妥交易，會計那邊一定會有一份最後成
      交的報價單，但被告最後拿回公司的報價單上並不會簽名
      ，本件系爭之交易被告最後交給會計的報價單就是告訴狀
      證物二等語（偵續卷第33頁）及於審理時結證稱：（問：
      被告接洽業務回傳發貨單如同告訴狀證物二給承岱公司或
      日商公司是否不需簽名？）被告任職期間有沒有跟客戶簽
      名我不知道，被告給溫銀端做帳的資料上都沒有附上簽名
      ，（問：為何不需要簽名？）我當時還不知道業務的作業
      流程，所以不知道要不要簽名，惠凱還是當負責人的時
      候，我們繼續沿用下來，沒有要求更正做簽名的動作（本
      院卷第130頁），另證人即會計溫銀端偵查中結證稱：告
      訴狀證物二所示文件，即是被告交給我的成交訂單，金額
      如訂單所載（偵續卷第34頁）、被告談妥交易後給我的訂
      單上並沒有被告或客戶的簽名，（問：）從惠凱還是負
      責人的時候，被告拿給你的訂單上沒有簽名？）對，都沒
      有（本院卷第137頁），核諸證人惠凱偵查中結證稱：
      黃琮文接手經營後，被告也是將訂單拿給黃琮文看，經其
      同意後才會與客戶簽約。（問：你之前當負責人時黃秀娥
      如何與外國客戶接洽訂單？）如果我接受訂單後，黃秀娥
      會將類似告訴狀證物二的文件一份給我，一份則給會計，
      （問：如果你已同意接受訂單，黃秀娥是否會在類似證物
      二的文件上簽名）都不會簽名（偵續卷第25、26頁）等語
      互核相符；再參以就承岱公司確認成交金額貨物出口之流
      程，被告承認確係如同之告訴人陳報狀所記載之：（1）
      貨物完成後與客戶聯絡告知其出貨日、預訂船期及出貨明
      細；（2）提供商業發票（INVOICE）、包裝明細（Pack
      ing List）、訂船明細（Booking Advice）給報關行，由
      報關行代為製作出口報單和產地證明；（3）報關行提供
      提單副本給公司後，將提單副本Email或FAX傳真給客戶。
      （4）快遞寄送商業發票（INVOICE）、包裝明細（Packin
      g List）、訂船明細（Booking Advice）給客戶領貨等情
      ，為被告陳明在卷（本院卷第374頁、383頁），自其上過
      程顯示成交之INVOICE在提供予報關行、傳真或寄送予客
      戶之流程中，均無提供有公司負責人簽名INVOICE之必要
      ，更無承辨業務之被告在其上簽名之必要，其上均無被告
      之簽名，被告前揭所辯，殊無足憑採，綜上，在在足證告
      訴狀證物二之編號6319、6372號訂單INVOICE雖無被告簽
      名，然仍得為被告提供予承岱公司確認成交價格之INVOIC
      E此不利被告事實之認定。
（四）被告雖再辯稱前揭出口報單影本（本院卷第376頁）上所
      交易載金額雖為5萬7852.5美元，惟出口報單上金額並非
      實際成交價額，有時會配合客戶做UNDER VALUE高價低報
      ，至於轉帳傳票上並無會計溫銀端之簽章，金額有更改云
      云（本院卷第388、384頁），惟證人即承岱公司會計溫銀
      端於本院審理中結證稱：「（提示他字卷證物二）被告與
      客戶談妥交易之後，是否會拿證物二發貨單或訂單給你？
      ）是，我們都叫證物二為訂單，被告會拿訂單給我。」、
      「（問：訂單上面載明產品的編號、單價和總價，這就是
      被告最後和客戶談妥的價格？）我不知道，被告拿給我，
      我就依這張訂單下去做帳，再依這張訂單做應收帳款。」
      、「（提示97年交查字第1478號第294頁轉帳傳票，問：
      上面所寫57852.5就是根據告訴狀證物二訂單去作這個帳
      ？）對。」（本院卷136頁），衡諸證人與被告素無仇怨
      ，斷無因告訴人對被告提出告訴而干冒偽證罪之刑責風險
      而更改轉帳傳票以羅識攀誣之理；而此具高度真實性之轉
      帳傳票，另經證人溫銀端於偵查中結證稱：「（問：提示
      九十七年交查字第一四七八號卷第二九四頁之傳票，問：
      南口銷貨應收帳款57852.5，是何意？）我是等到出貨時
      ，我會製作應收帳款，57852.5代表這筆貨的應收帳款」
      （偵續卷第35頁），觀之前揭轉帳傳票之會計科目記載「
      應收帳款」、摘要記載為「日本南口」，況該轉帳傳票製
      作日期為九十六年十月十七日，前揭出口報單上所載報關
      日期「96年10月18日」，適為出貨後報關前之一日，在在
      與前揭證人證述相符，倘承岱公司果有與日本南口會社為
      高價低報之協議（即5萬7852. 5美元為不實之高價），何
      須於供公司內部會計業務登載之轉帳款票上為較不實之高
      價記載，是被告空言所辯顯與經驗法則不符而無足採信，
      前揭出口報單、轉帳傳票仍均得憑為不利被告事實之認定
      。
（五）被告雖辯稱編號6319、6372號訂單成交價格、自貨款扣除
      數位相機十台價款、並予特別折扣，均係得公司實際負責
      人惠凱同意云云，惟查惠凱於九十六年七月一日前將
      以其女瑜真、瑜珊名義持有承岱公司全部股份而為實
      際負責人，嗣於該日後將其中十分之九股份轉讓，黃琮文
      自九十六年八月二十二日起登記為董事而為負責人，惠
      凱僅係顧問並無實際成交價格決定權等情，為證人惠凱
      於檢察官前結證稱：以前係負責人，黃琮文自九十六年七
      月一日以後擔任負責人，負責人變更後其仍在承岱公司幫
      忙二至三個月，主要是技術方面的顧問，黃琮文接手經營
      後，被告將訂單拿給黃琮文看，經其同意後才會與客戶簽
      約（偵續號卷第25頁）及於檢察事務官前陳稱：九十六年
      七月一日後其無權決定價格等語甚明（交查字第1482號卷
      第199頁），並經證人黃琮文於偵查中結證稱其係自九十
      六年七月一日接手承岱公司等語及審理中結證稱：惠凱
      也沒有給予被告自己決定價格或給客戶特別折扣之權限..
      ..因為這些要經過負責人同意等語明確（偵續卷第32 頁
      、本院卷第123頁），復有股份轉讓協議書、經濟部中部
      辦公室九十九年九月六日經中三字第09934797580號函附
      承岱公司登記相關資料影本在卷可稽（本院卷第89頁、第
      39至69頁），參諸前揭股份轉讓協議書第七點載明「承岱
      公司之經營權於九十六年七月一日移交丙方（黃樹，即
      黃琮文之父）或丙方指定之人」，第十點載明「甲乙雙方
      指派惠凱先生輔導丙、丁方經營承岱公司，並應對承岱
      公司生產技術做技術指導，雙方應本誠信原則履行之」，
      與前揭證述互核相符而堪認定，則惠凱於九十六年七月
      一日既非實際負責人、更無成交價格決定權；況就被告給
      予特別折扣及訂購十台數位相機部分，證人惠凱於偵查
      中結證稱：「（問：為何被告供稱是你有同意日商南口精
      工株式會社出售十台數位相機給承岱公司，由該日商賺取
      差價，並以被告名義簽收？）知道，被告有於九十六年在
      承岱公司告訴我，她要向日商南口公司買十台數位相機，
      那是她自己要買的，她必須自己付錢，跟承岱公司無關，
      ....也沒有要讓顧客賺差價，」、「（問：你有無同意被
      告給予日商南口精工株式會社特別折扣？）那是已是黃琮
      文負責了，我沒辦法作主，我也沒有答應被告這種事。」
      （交查第1482號卷第200、201頁）等語甚詳，被告前揭所
      辯，顯無足採。
（六）證人惠凱提出陳述狀（交查卷第84頁）陳明被告從國外
      下訂單之金額與數量至最後收款都是一致云云，陳述空泛
      ，又其於偵查中前揭證述其已非負責人，如何能確認訂單
      金額、數量與最後收款均屬一致？其審判外所為書面陳述
      顯無足為有利被告之認定；又被告提出廠商基本資料（交
      查卷第42頁），主張其上載明「瑜真」即瑜真（惠凱
      之女）為代表人，搜尋期間為九十八年八月九日，足見
      惠凱於該時仍為實際負責人云云，惟證人惠凱自承該就
      日本南口會社編號6319、6372號訂單洽談時已非負責人無
      法做主等詞如前，而此基本資料之資料來源係經濟部際貿
      易局、且係對出進口績優廠商所為之資料建檔，此經前開
      基本資料內容記載甚明，顯無對股東變更登記為同時異動
      更新，無足憑為惠凱於九十八年十月十八日日本南口會
      社編號6319、6372號訂單成交時仍係實質負責人之有利認
      定，其以此辯稱該時已獲實質負責人同意云云，自無足採
      。
（七）被告又辯稱：其給予特別折扣及自貨款扣除數位相機十台
      價款，係因為公司對日本南口會社有瑕疵品二萬美元損賠
      金額未處理，又須向其收取四萬美元貨款，乃向日本南口
      會社說要買十台相機供員工摸彩，十台相機的貨款就從二
      萬美金扣除，同時也願意給南口公司百分之五的特別折扣
      ，二萬元的賠償金額用十台相機和百分之五的特別折扣扣
      除扯平，剩下的6319、6372的訂單貨款再請日本南口匯給
      我們云云（本院卷第323頁），惟倘承岱公司對日本南口
      會社因瑕疵品有另負二萬美元「債務」，又向日本南口會
      社訂購十台相機，則承岱公司應於二萬美元之外再給付十
      台相機貨款五千四百美元，如何能能將同屬債務之十台相
      機貨款自二萬美元債務折抵，至於特別折扣金額僅二千一
      百九十四點九四美元，與五千四百美元、二萬美元金額相
      距遠甚，如何能互為折抵，其前揭所辯彼此矛盾，顯無足
      採。
（八）被告再辯稱：編號6319、6372訂單部分，依據告訴人所提
      示南口訂單金額4萬6631.84美元，公司成本為4萬0338.75
      2美元，縱加上報關等費用，總成本為42219.212美元，承
      岱公司還淨賺4412.628美元。有關ZKL公司編號059訂單部
      分：承岱公司成本24962.386美元加上關稅總共2萬6424.4
      88美元，此部分公司淨賺920.012美元，告訴人並無虧損
      ，未造成承岱公司虧損云云（本院卷第147至148頁），惟
      按刑法第三百四十二條第一項之背信罪，固以「違背任務
      之行為，致生損害於本人之財產或其他利益」為要件，而
      所謂「其他利益」，固亦指財產利益而言。但財產權益，
      則涵義甚廣，有係財產上現存權利，亦有係權利以外之利
      益，其可能受害情形更不一致，如使現存財產減少（積極
      損害），妨害財產之增加，以及未來可期待利益之喪失等
      （消極損害），皆不失為財產或利益之損害（最高法院八
      十七年度台上字第三七○四號判決參照）。且背信罪所稱
      財產或其他利益上之損害，所生損害之數額，並不須能明
      確計算，祇須事實上生有損害為已足，不以損害有確定之
      數額為要件（最高法院八十年度台上字第二二○五號判決
      參照），本件日本南口會社編號6319、6372號訂單，承岱
      公司同意被告報價之成交價為5萬7852.5美元，此即未來
      可得期待利益，被告以更低之4萬6228.94美元價格實際成
      交，承岱公司因之發生價差間之期待利益減少，依前揭說
      明，於承岱公司致生損害一節甚明，要不得以承岱公司仍
      有獲利而解免其致生損害一節之認定，其前揭所辯，自無
      足採。
（九）承前各節，勾稽以觀，被告利用受委託洽談業務時就編號
      6319、6372號訂單以4萬6228.94元成交而向公司回報以5
      萬7852.5美元成交、又同意數位相機價款自貨款扣除、並
      予特別折扣之損害承岱公司利益、取得十台數位相機而圖
      自己利益等情甚為灼然，前開所辯無非臨訟卸責之詞，均
      無足採。本件事證明確，被告背信犯行即堪認定。
（十）被告雖於準備程序時聲請傳喚惠凱到庭交互詰問，惟涂
      惠凱經本院合法傳喚未到，被告捨棄傳喚（本院卷第304
      頁），參以惠凱業於偵查中結證明確，被告及辯護人就
      其證據能力亦未異議，自無再予傳喚調查之必要；另其聲
      請調閱承岱公司於九十二年至九十七年度之營業額及繳稅
      證明云云，惟就特定訂單受委任處理事務所生之損害，係
      就該訂單為觀察，與全年度之公司營運之盈虧要屬二事，
      其聲請調閱顯無直接關連性而無調查必要。又被告聲請調
      查電子郵件傳真上所載被告DHＺ000000000帳戶並非被告帳
      戶（本院卷第394頁），惟被告既自承收訖十台數位相機
      且前揭背信事證已明，亦無再予調查之必要。
二、核被告所為，均係犯刑法第三百四十二條第一項之背信罪。
    被告時間利用同一機會，在同一時段，於時地密切不可分情
    況下所為，就同一犯罪構成事實，本於單一犯意接續進行，
    以實現一犯罪構成要件之單一行為，屬接續犯，應以一罪論
    ，公訴人此部分未論以接續犯，尚有未洽。爰審酌被告曾有
    偽造文書前科之素行，依其陳述，其為高中畢業之智識程度
    及已婚、育有子女之生活狀況，故意違背其受委任任務，致
    生損害於承岱公司原本應獲得之利益、及其獲得十台數位相
    機利益，並衡酌被告於犯罪後已匯款予承岱公司十二萬七千
    五百九十六元（有承岱公司收受匯票影本附於本院卷第108
    頁）、但仍未與被害人公司達成和解、以得其宥恕等一切情
    狀，量處如主文所示之刑，並諭知易科罰金之折算標準。
參、無罪部分
一、公訴意旨另以：被告黃秀娥意圖損害承岱公司之利益，利用
    自九十七年二月二十日起至同年三月十二日止，與印度商ZK
    L Asia Pacific（下稱印度ＺＫＬ公司）接洽編號059號軸
    承螺帽訂單之機會，明知印度ＺＫＬ公司報價總計僅二萬七
    千三百四十四點五美元，實際已不敷承岱公司之成本，竟仍
    以該價格承接，並向承岱公司謊稱印度ＺＫＬ公司願以二萬
    九千零四十一美元訂購，致印度ＺＫＬ公司僅匯款二萬七千
    三百四十四點五美元予承岱公司，使承岱公司受有短收一千
    六百九十六點五美元之損害（詳如附表二所示），因認被告
    涉犯刑法第三百四十二條背信罪云云。
二、按犯罪事實應依證據認定之，無證據不得認定犯罪事實；又
    不能證明被告犯罪者，應諭知無罪之判決；刑事訴訟法第一
    百五十四條第二項、第三百零一條第一項分別定有明文。又
    所謂犯罪事實之證據，係指足以認定被告確有犯罪行為之積
    極證據而言，該項證據且須適合被告犯罪事實之認定，始得
    採為斷罪資料（最高法院二十九年上字第三一○五號、五十
    三年台上字第二七五○號判例參照）。復認定不利於被告之
    事實，須依積極證據，苟積極證據不足為不利於被告事實之
    認定時，即應為有利於被告之認定，更不必有何有利之證據
    。再事實之認定，應憑證據，如未能發現相當證據，或證據
    不足以證明，自不能以推測或擬制之方法，為裁判基礎（最
    高法院三十年上字第八一六號、四十年台上字第八六號等判
    例參照）。又刑事訴訟法第一百六十一條第一項規定：檢察
    官就被告犯罪事實，應負舉證責任，並指出證明之方法。因
    此，檢察官對於起訴之犯罪事實，應負提出證據及說服之實
    質舉證責任。倘其所提出之證據，不足為被告有罪之積極證
    明，或其指出證明之方法，無從說服法院以形成被告有罪之
    心證，基於無罪推定之原則，自應為被告無罪判決之諭知（
    最高法院九十二年台上字第一二八號判例參照）。公訴人認
    被告有此背信犯行，無非以告訴人提出印度ＺＫＬ公司出具
    之PO：059費用清單統計表（他字卷第7、8頁）、編號059
    號訂單PROFORMA INVOICE六紙（他字卷第9至14頁）、印度
    ＺＫＬ公司購入外匯水單及手續費收入收據一紙（他字卷第
    15頁）、對印度ＺＫＬ公司編號059號訂單承岱公司成本資
    料、轉帳傳票二份、應收帳款明細（交查卷第1478號卷第54
    至162頁、第291至293頁）、印度ＺＫＬ公司部分承岱公司
    受有短收損失統計表、印度ＺＫＬ公司客戶匯款資料一紙（
    交查卷1482號卷第195、210頁），及證人黃琮文偵查中陳述
    為據，被告固坦承其有向印度ＺＫＬ公司表示編號059號訂
    單以總價二萬七千三百四十四點五美元成交，惟堅詞否認有
    何背信犯行，辯稱：告訴人提出之六紙編號059號訂單PROFO
    RMA INVOICE上記載價格共2萬9041美元（即各6530、1萬11
    46、3885、6610、870美元）係往來過程議價而非後協議價
    格、並未向承岱公司表示以此較高價成交等語（本院卷第20
    至22頁、309頁），經查：
（一）承岱公司就印度ＺＫＬ公司編號059號軸承螺帽訂單，各
      於九十七年二月二十日、同年二月二十六日、同年三月十
      二日經印度ＺＫＬ公司以附表二所示「客戶報價」（各總
      計2萬1091.5、5338、915美元）而出貨，印度ＺＫＬ公司
      以附表二所示客戶報價而以匯款2萬6417美元（即21091.5
      加上5338美元扣除手續費後金額）、902.5美元（即915美
      元扣除手續費後金額）等情，經證人黃琮文於審理時結證
      明確（本院卷第130、131頁）、及載有附表二所示客戶報
      價之PO：059費用清單統計表（他字卷第7、8頁）、載有
      附表二內九十七年二月二十日、同年二月二十六日印度Ｚ
      ＫＬ公司支出價金之購入外匯水單及手續費收入收據、匯
      入匯款查詢各一紙（他字卷第15頁、本院卷第163頁、交
      查字第1482號卷第210頁）、附表二內九十七年三月十二
      日支出價金之購入外匯水單及手續費收入收據一紙（本院
      卷第164頁）在卷可證，均堪認定。
（二）公訴人執以舉證被告以附表二所示對承岱公司較高報價之
      PR OFORMA INVOICE六紙（他字卷第9至14頁），資為被告
      對承岱公司以不實高價回報之主要論據，惟按所謂PROFOR
      MA INVOICE乃指預期發票、或稱估價發票、試算發票，簡
      稱P/I，乃賣方於推銷貨物時，向買方所發出的一種估計
      性質的發貨文件。其背後並無真正存在的貨物，亦非付款
      的憑證，故與裝貨後始發出的確定發票（definite invoi
      ce）在本質上有所不同。有些實施外匯貿易管制的國家規
      定進口商須提供國外賣方的發票始得申請輸入許可證，故
      進口商須於信用狀開出前要求賣方提供預期發票以便申請
      輸入許可證，有些出口商也使用這種預期發票作為契約書
      ，其性質與確認書（confirmation）相當等情，此有摘自
      中華徵信所企業股份有公司編著之國際金融貿易大辭典內
      關於PROFORMA INVOICE定義一紙在卷可參（本院卷第326
      頁），查前開PROFORMA INVOICE六紙，係告訴人提出之電
      腦列印影本，其上並無任何被告署名簽章，觀其所載內容
      ，雖記載有關於交易品名、各項數量、單項單價、單項總
      價、各項總價，以及其付款暨貨品遞送方式之約定（CIF
      ，K OLKATA），然未經交易雙方簽名確認，尚難逕謂已屬
      成交之買賣契約性質；況承岱公司確認成交金額貨物出口
      之流程，告訴人以陳報狀記載之：（1）貨物完成後與客
      戶聯絡告知其出貨日、預訂船期及出貨明細；（2）提供
      商業發票（INVOICE）、包裝明細（Pack ing List）、訂
      船明細（Booking Advice）給報關行，由報關行代為製作
      出口報單和產地證明；（3）報關行提供提單副本給公司
      後，將提單副本Email或FAX傳真給客戶。（4）快遞寄送
      商業發票（INVOICE）、包裝明細（Packing List）、訂
      船明細（Booking Advice）給客戶領貨等情，業經前揭認
      定可按，查該六紙PROFORMA INVOICE均記載承岱公司使用
      CIF條件（Cost, Insurance Freight）運送，係指賣方負
      責貨物之成本(cost),保險費(insurance)及運送至買方港
      口之航運費用(freight)，即賣方自主訂船，選擇船公司
      貨代，自付運費、碼頭費之運送方式，則賣方承岱公司於
      以CIF條件裝貨出口時應另有確定發票（definite invoic
      e或INVOICE）存在於公司，始合於一般貿易之經驗法則及
      合於前揭告訴人陳報之貨物出口流程，況自承岱公司就前
      揭日本南口會社編號6319、6372號訂單之告訴，提出INVO
      ICE一紙（他字卷第6頁即告訴狀證物二），亦足說明承岱
      公司確有以此貿易之經驗法則、出口流程之正確性，惟公
      訴人未能舉出承岱公司確定發票（IN VOICE）為證，兼以
      該六紙PROFORMA INVOICE又非經簽名而具契約性質，尚不
      能逕為「被告有以六紙PROFORMA INV OICE內價格為成交
      價格回報承岱公司」之不利被告認定。
（三）告訴人黃琮文偵查中陳稱：告訴狀證物二之INVOICE係被
      告提供給公司，自己沒有另外提供報價單給被告，被告拿
      證物四（PROFORMA INVOICE）給我看，我認為合理就出貨
      了，公司並沒有另外再跟客戶簽約，公司並也沒有報告單
      或報價單可資提供，....只要客戶報的價格高於成本價，
      會計就會打電話或傳真通知客戶表示本公司同意出貨，故
      並沒有正式的書面或固定格式云云（交查字第1482號卷第
      51頁），惟上開六紙PROFORMA INV OICE檯頭之下即載明
      「PROFORMA INVOICEof:Bearing,Ada pter sleevs」而彰
      顯軸承螺帽之預約訂單文義甚明，被告亦未提出載有編號
      059號訂單與價金之出口報單，尚難逕該屬一買賣合約性
      質，自不能以黃琮文前揭陳述逕為不利被告之認定。
（四）公訴人固再舉告訴人提出之編號059號轉帳傳單二份、應
      收帳款明細一份為證（交查卷第1478號卷第291至293 頁
      ），惟九十七年六月四日轉帳傳票會計科目記載「現金」
      27346，九十七年五月二十一日轉帳傳票會計科目銷貨收
      入摘要記載「US27344.5」，九十七年五月二十一日應收
      帳款明細記載「印度#059，US27344.5」，均無表明編號
      059號訂單係以2萬9041美元成交之內容，自亦均不得據為
      被告有以2萬9041美元回報予承岱公司之不利認定。
（五）至於公訴人所舉印度ＺＫＬ公司部分承岱公司受有短收損
      失統計表（交查卷1482號卷第195頁），僅係告訴人提出
      假設被告不實成交價格回報公司時，所計算之損害金額，
      並非編號059號訂單成交過程之書面文件，尚不足憑為不
      利被告之認定。
（六）此外，公訴人復未舉出其他積極證據足資證明被告確有本
      件背信情事，就前揭事證綜合判斷，尚未達於通常一般人
      均不致有所懷疑，而得確信被告背信犯行為真實之程度，
      自難遽以背信罪刑相繩，依前揭說明，檢察官所提出之證
      據，既尚不足為被告有罪之積極證明，或其指出證明之方
      法，無從說服法院以形成被告有罪之心證，基於無罪推定
      之原則，自應為被告無罪之諭知。
據上論斷，依刑事訴訟法第二百九十九條第一項前段、第三百零
一條第一項，刑法第三百四十二條第一項、第四十一條第一項前
段，刑法施行法第一條之一第一項、第二項前段，判決如主文。
本案經檢察官吳咨泓到庭執行職務
中    華    民    國    99    年    12    月    28    日
                  刑事第五庭審判長法  官  蔡廷宜
                                  法  官  啟夫
                                  法  官  傅曉瑄
以上正本證明與原本無異。
如不服本判決應於收受判決後10日內向本院提出上訴書狀，並應
敘述具體理由；其未敘述上訴理由者，應於上訴期間屆滿後20日
內向本院補提理由書（均須按他造當事人之人數附繕本）「切勿
逕送上級法院」。告訴人或被害人如對於本判決不服者，應具備
理由請求檢察官上訴，其上訴期間之計算係以檢察官收受判決正
本之日期為準。
中    華    民    國    99    年    12    月    28    日
                                  書記官  林美足
所犯法條：
中華民國刑法第342條第1項（背信罪）
為他人處理事務，意圖為自己或第三人不法之利益，或損害本人
之利益，而為違背其任務之行為，致生損害於本人之財產或其他
利益者，處5年以下有期徒刑、拘役或科或併科1千元以下罰金。
附表一（日本南口會社訂單編號6319、6372部分）：
┌───┬─────┬─────────────┬────┬────┬─────────┐
│型  號│數量（件）│客戶報價（美元）          │承岱公司│總    價│損害（美元）      │
│      │          │                          │報價（美│（美元）│                  │
│      │          │                          │元）    │        │                  │
├───┼─────┼─────────────┼────┼────┼─────────┤
│AN48  │98        │客戶原報價46,228.94美元， │30.5    │2,989   │                  │
├───┼─────┤然被告另購買10台數位相機，├────┼────┤                  │
│AN34  │300       │共5, 400美元，復給予特別折│9       │2,700   │                  │
├───┼─────┤扣2194.94美元。           ├────┼────┤                  │
│AN36  │347       │                          │9.5     │3,296.5 │                  │
├───┼─────┤                          ├────┼────┤                  │
│AN38  │298       │                          │11      │3,278   │                  │
├───┼─────┤                          ├────┼────┤                  │
│AN40  │307       │                          │14      │4,298   │                  │
├───┼─────┤                          ├────┼────┤                  │
│AN44  │206       │                          │22      │4,532   │                  │
├───┼─────┤                          ├────┼────┤                  │
│AN80  │10        │                          │130     │1,300   │                  │
├───┼─────┤                          ├────┼────┤                  │
│ANL80 │13        │                          │130     │1,690   │                  │
├───┼─────┤                          ├────┼────┤                  │
│AN08  │2,301     │                          │4       │9,204   │                  │
├───┼─────┤                          ├────┼────┤                  │
│AN09  │1,965     │                          │5       │9,825   │                  │
├───┼─────┤                          ├────┼────┤                  │
│AN25  │119       │                          │45      │5,355   │                  │
├───┼─────┤                          ├────┼────┤                  │
│AN29  │105       │                          │65      │6,825   │                  │
├───┼─────┤                          ├────┼────┤                  │
│AN24  │400       │                          │6.4     │2,560   │                  │
├───┴─────┴─────────────┼────┴────┼─────────┤
│                    總計：                    │總計：57,852.5    │總計：            │
│                    38634                     │                  │19,218.5          │
└───────────────────────┴─────────┴─────────┘
附表二（印度ZKL公司訂單編號059部分）：
┌──┬────┬─────┬────┬───────┬───┬────┬───────┐
│訂購│型    號│數量（件）│客戶報價│以客戶報價計算│對承岱│以對承岱│損害（美元）  │
│日期│        │          │（美元）│之總價（美元）│公司報│公司報價│              │
│    │        │          │        │              │價（美│計算總價│              │
│    │        │          │        │              │元）  │（美元）│              │
├──┼────┼─────┼────┼───────┼───┼────┼───────┤
│97年│H209    │100       │1.08    │108           │1.29  │129     │21            │
│2月 ├────┼─────┼────┼───────┼───┼────┼───────┤
│20日│H2309   │150       │1.35    │202.5         │1.44  │216     │13.5          │
│    ├────┼─────┼────┼───────┼───┼────┼───────┤
│    │H2311   │100       │1.9     │190           │2.06  │206     │16            │
│    ├────┼─────┼────┼───────┼───┼────┼───────┤
│    │H2312   │300       │2.4     │720           │2.64  │792     │72            │
│    ├────┼─────┼────┼───────┼───┼────┼───────┤
│    │H2313   │200       │2.7     │540           │3.3   │660     │120           │
│    ├────┼─────┼────┼───────┼───┼────┼───────┤
│    │H2315   │100       │4.6     │460           │4.5   │450     │-10           │
│    ├────┼─────┼────┼───────┼───┼────┼───────┤
│    │H2316   │50        │5.5     │275           │5     │250     │-25           │
│    ├────┼─────┼────┼───────┼───┼────┼───────┤
│    │H2320   │50        │9.5     │475           │10    │500     │25            │
│    ├────┼─────┼────┼───────┼───┼────┼───────┤
│    │H2324   │60        │17      │1,020         │18    │1,080   │60            │
│    ├────┼─────┼────┼───────┼───┼────┼───────┤
│    │H2326   │20        │20      │400           │22    │440     │40            │
│    ├────┼─────┼────┼───────┼───┼────┼───────┤
│    │H2330   │10        │28      │280           │28    │280     │0             │
│    ├────┼─────┼────┼───────┼───┼────┼───────┤
│    │H3052   │4         │85      │340           │88    │352     │12            │
│    ├────┼─────┼────┼───────┼───┼────┼───────┤
│    │H3068   │4         │200     │800           │200   │800     │0             │
│    ├────┼─────┼────┼───────┼───┼────┼───────┤
│    │H307    │100       │1.08    │108           │1.09  │109     │1             │
│    ├────┼─────┼────┼───────┼───┼────┼───────┤
│    │H309    │200       │1.21    │242           │1.33  │266     │24            │
│    ├────┼─────┼────┼───────┼───┼────┼───────┤
│    │H310    │100       │1.5     │150           │1.56  │156     │6             │
│    ├────┼─────┼────┼───────┼───┼────┼───────┤
│    │H311    │600       │1.61    │966           │1.7   │1,020   │54            │
│    ├────┼─────┼────┼───────┼───┼────┼───────┤
│    │H312    │200       │1.81    │362           │1.9   │380     │18            │
│    ├────┼─────┼────┼───────┼───┼────┼───────┤
│    │H3124   │50        │14      │700           │15    │750     │50            │
│    ├────┼─────┼────┼───────┼───┼────┼───────┤
│    │H3126   │80        │15      │1,200         │19    │1,520   │320           │
│    ├────┼─────┼────┼───────┼───┼────┼───────┤
│    │H3128   │75        │19      │1,425         │22    │1,650   │225           │
│    ├────┼─────┼────┼───────┼───┼────┼───────┤
│    │H313    │300       │1.97    │591           │2.4   │720     │129           │
│    ├────┼─────┼────┼───────┼───┼────┼───────┤
│    │H3130   │20        │24      │480           │25    │500     │20            │
│    ├────┼─────┼────┼───────┼───┼────┼───────┤
│    │H3132   │2         │23.2    │464（起訴書誤 │30    │60      │13.6          │
│    │        │          │        │載為46.4）    │      │        │              │
│    ├────┼─────┼────┼───────┼───┼────┼───────┤
│    │H3134   │10        │30      │300           │33    │330     │30            │
│    ├────┼─────┼────┼───────┼───┼────┼───────┤
│    │H3136   │10        │35      │350           │36    │360     │10            │
│    ├────┼─────┼────┼───────┼───┼────┼───────┤
│    │H3138   │30        │38      │1,140         │40    │1,200   │60            │
│    ├────┼─────┼────┼───────┼───┼────┼───────┤
│    │H314    │150       │2.9     │435           │3     │450     │15            │
│    ├────┼─────┼────┼───────┼───┼────┼───────┤
│    │H316    │175       │4.5     │787.5         │4     │700     │-87.5         │
│    ├────┼─────┼────┼───────┼───┼────┼───────┤
│    │H320    │150       │8       │1,200         │9     │1,350   │150           │
│    ├────┼─────┼────┼───────┼───┼────┼───────┤
│    │HE209   │300       │1.08    │324           │1.29  │387     │63            │
│    ├────┼─────┼────┼───────┼───┼────┼───────┤
│    │HE217   │20        │4.4     │88            │4.7   │94      │6             │
│    ├────┼─────┼────┼───────┼───┼────┼───────┤
│    │HE311   │100       │1.61    │161           │1.73  │173     │12            │
│    ├────┼─────┼────┼───────┼───┼────┼───────┤
│    │HE315   │40        │3.6     │144           │3.8   │152     │8             │
│    ├────┼─────┼────┼───────┼───┼────┼───────┤
│    │HE317   │15        │5.2     │78            │5     │75      │-3            │
│    ├────┼─────┼────┼───────┼───┼────┼───────┤
│    │AHX2314 │300       │4.01    │1,203         │3     │900     │-303          │
│    ├────┼─────┼────┼───────┼───┼────┼───────┤
│    │AHX2320 │10        │9.7     │97            │8.6   │86      │-11           │
│    ├────┼─────┼────┼───────┼───┼────┼───────┤
│    │AHX2324 │50        │16      │800           │14    │700     │-100          │
│    ├────┼─────┼────┼───────┼───┼────┼───────┤
│    │AHX2334 │10        │34.65   │346.5         │30    │300     │-46.5         │
│    ├────┼─────┼────┼───────┼───┼────┼───────┤
│    │AHX2344 │12        │56      │672           │50    │600     │-72           │
│    ├────┼─────┼────┼───────┼───┼────┼───────┤
│    │AHX313  │50        │2.1     │105           │2     │100     │-5            │
│    ├────┼─────┼────┼───────┼───┼────┼───────┤
│    │AHX3222 │4         │13      │52            │12    │48      │-4            │
│    ├────┼─────┼────┼───────┼───┼────┼───────┤
│    │AHX3232 │10        │31      │310           │27    │270     │-40           │
├──┼────┼─────┼────┼───────┼───┼────┼───────┤
│97年│H3140   │20        │38.7    │774           │45    │900     │126           │
│2月 ├────┼─────┼────┼───────┼───┼────┼───────┤
│26日│H3136   │20        │35      │700           │36    │720     │20            │
│    ├────┼─────┼────┼───────┼───┼────┼───────┤
│    │H3134   │50        │30      │1,500         │33    │1,650   │150           │
│    ├────┼─────┼────┼───────┼───┼────┼───────┤
│    │H3132   │20（起訴書│23.2    │464（起訴書誤 │30    │600（起 │136（起訴書誤 │
│    │        │誤載為38）│        │載為為881.6） │      │訴書誤載│載為258.4）   │
│    │        │          │        │              │      │為1140）│              │
│    ├────┼─────┼────┼───────┼───┼────┼───────┤
│    │H3128   │100       │19      │1,900         │22    │2,200   │300           │
├──┼────┼─────┼────┼───────┼───┼────┼───────┤
│97年│AHX3164 │3         │145     │435           │130   │390     │-45           │
│3月 ├────┼─────┼────┼───────┼───┼────┼───────┤
│12日│HOH3144 │6         │80      │480           │80    │480     │0             │
├──┴────┴─────┼────┴───────┼───┴────┼───────┤
│                          │以客戶報價計算總價：    │以承岱公司報價計│損害總計1156.5│
│                          │27,344.5                │算總價：28501   │（起訴書誤載為│
│                          │                        │（起訴書誤載為  │1696.5）      │
│                          │                        │29041）         │              │
└─────────────┴────────────┴────────┴───────┘

司法院資訊處製作；財團法人民間司法改革基金會備份。
